臺灣高等法院刑事判決　　　　　　　　 94年度上訴字第503號
上　訴　人　臺灣基隆地方法院檢察署檢察官
被　　　告　甲○○
上列上訴人，因被告毒品危害防制條例案件，不服臺灣基隆地方
法院93年度訴字第525號，中華民國93年12月31日第一審判決（
起訴案號：臺灣基隆地方法院檢察署93年度毒偵字第996號、第
1057號）及移送併案審理（93年度毒偵字第1330號、第1458號、
第344號、第2474號，及94年度毒偵字第340號），提起上訴，本
院判決如下：
    主  文
原判決撤銷。
甲○○連續施用第一級毒品，處有期徒刑壹年。扣案之海洛因肆
小包（淨重共參點參參公克）、海洛因拾捌小包（淨重共伍點零
伍公克）、海洛因拾貳小包（毛重共肆點捌公克），及海洛因殘
渣袋壹小包，均沒收銷燬之。又甲○○連續施用第二級毒品，處
有期徒刑拾月。扣案之安非他命壹小包（毛重參公克）、安非他
命貳小包（毛重共貳點伍公克）、安非他命壹小包（毛重零點參
參公克）、安非他命參小包（毛重共拾陸點玖公克）、安非他命
玻璃吸食器壹個，均沒收銷燬之。藍色小袋子壹個沒收。應執行
有期徒刑壹年捌月。扣案之海洛因肆小包（淨重共參點參參公克
）、海洛因拾捌小包（淨重共伍點零伍公克）、海洛因拾貳小包
（毛重共肆點捌公克），及海洛因殘渣袋壹小包。及扣案之安非
他命壹小包（毛重參公克）、安非他命貳小包（毛重共貳點伍公
克）、安非他命壹小包（毛重零點參參公克）、安非他命參小包
（毛重共拾陸點玖公克）、安非他命玻璃吸食器壹個，均沒收銷
燬之。藍色小袋子壹個沒收。
    事  實
一、甲○○曾因違反毒品危害防制條例案件，經台灣基隆地方法
    院裁定送勒戒處所觀察、勒戒後，認無繼續施用毒品之傾向
    ，經台灣基隆地方法院檢察署檢察官於八十九年十月十一日
    ，以八十九年度毒偵字第一六九七號案件，而為不起訴之處
    分確定。詎甲○○基於連續施用毒品之概括犯意，自民國九
    十三年四月二十六日上午九時許起，至九十四年一月十九日
    下午一時為止，或在其台北縣瑞芳鎮○○○○路一一一巷三
    九號之住處，或在基隆市○○區○○路二００巷五０弄十五
    號其兄張明德（涉嫌違反毒品危害防制條例部分，檢察官另
    案偵查中）之住處，或在其所駕駛之ＤＮ─９１９１號自用
    小客車上，或在基隆市安樂區○○○路二○八巷一三八弄三
    號四樓處，以海洛因捲在香煙裡吸食之方式，連續施用第一
    級毒品海洛因，大約每天施用一次。並自民國九十三年四月
    二十六日上午九時許起，至九十四年一月十九日下午一時為
    止，在相同之處所，以玻璃管吸食之方式，連續用第二級毒
    品安非他命多次，大約每天施用二次，通常先施用海洛因，
    再吸食安非他命。並於下列時間先後為警查獲：
（一）九十三年四月二十八日晚間七時三十分許，在基隆市○○
      區○○路一六一之六號五樓陳文赬（涉嫌違反毒品危害防
      制條例部分，檢察官另案偵查中）之住所，為警搜索查獲
      ；而其尿液經檢驗結果，亦呈含有嗎啡及甲基安非他命之
      雙重陽性反應（第一０五七號偵查卷）。
（二）九十三年六月四日凌晨零時許，在基隆市○○區○○路二
      ００巷五０弄十五號其兄張明德之住處，為警搜索查獲，
      並在其身上扣得其所有之藍色小袋子一個，內有海洛因四
      小包（淨重共三點三三公克，另空包裝重一點四七公克；
      警詢筆錄及扣押物品清單記為海洛因五小包，毛重共八點
      四公克，亦即第五包淨重一點九八公克，另空包裝重０點
      三九公克，經驗無毒品成分）及安非他命一小包（毛重三
      公克）；而其尿液經檢驗結果，亦呈含有嗎啡及甲基安非
      他命之雙重陽性反應（第九九六號偵查卷）。
（三）九十三年七月十九日凌晨一時四十五分許，在基隆市○○
      區○○路一三七巷口，為警盤查而查獲，並在其所駕駛之
      ＤＮ─９１９１號自用小客車駕駛座下，扣得其所有之海
      洛因十八小包（淨重共五點０五公克，另空包裝重三點五
      六公克；警詢筆錄及扣押物品清單記為海洛因十七包，毛
      重共八點六公克，照片顯示為十八包）及安非他命二小包
      （毛重共二點五公克）；而其尿液經檢驗結果，亦呈含有
      嗎啡及甲基安非他命之雙重陽性反應（第一三三０號偵查
      卷）。
（四）九十三年八月五日下午六時三十分許，在其台北縣瑞芳鎮
      ○○○○路一一一巷三十九號之住處，為警搜索查獲，並
      扣得其所有之海洛因殘渣袋一小包及安非他命一小包（毛
      重０點三三公克）；而其尿液經檢驗結果，亦呈含有嗎啡
      及甲基安非他命之雙重陽性反應（第一四五八號偵查卷）
      。
（五）九十三年十二月九日下午一時二十分許，在基隆市○○區
      ○○路與寧靜街口，當其與友人陳婉儀（涉嫌違反毒品危
      害防制條例部分，檢察官另案偵查中）同行時，為警盤查
      而查獲，並在陳婉儀身上扣得其所有之海洛因十二小包（
      毛重共四點八公克）、安非他命三小包（毛重共十六點九
      公克）及玻璃吸食器一個（第三四四號、第二四七四號偵
      查卷）。
（六）九十四年一月十九日下午四時許，在基隆市○○區○○路
      一一七巷三七弄十六號處為警查獲（九十四年偵毒字第三
      四○號）。並當場查扣為陳婉儀所有之海洛因十七點三八
      公克、安非他命九點八一公克、安非他命玻璃吸食器一個
      、分裝袋二包、注射針筒三支、電子磅秤一台（第三四○
      號偵查卷）。
二、案經基隆市警察局第一分局、第二分局、第三分局、第四分
    局報請台灣基隆地方法院檢察署檢察官偵查起訴及移送原審
    及其本院併辦審理。
    理  由
一、上揭事實欄一（一）至（五）部分，業據被告於原審及本院
    審理時坦承不諱，且稱：「（這兩種毒品你如何施用？）我
    都是分開施用的，有時候先吸食海洛因，有時候先吸食安非
    他命」等語（見原審卷九十三年十二月十七日準備程序筆錄
    及其同日審判筆錄、本院卷九十四年三月二十九日審判筆錄
    ），並有前述證物扣案可稽；而被告於經查獲時，其尿液經
    檢驗結果，亦呈含有嗎啡及安非他命之雙重陽性反應，此有
    基隆市衛生局檢驗成績書四及台灣檢驗科技股份有限公司濫
    用藥物尿液檢驗報告一紙附卷足憑；至於海洛因為毒品危害
    防制條例第二條第二項第一款所稱之第一級毒品、安非他命
    為同項第二款所稱之第二級毒品，均不得非法製造、運輸、
    販賣、轉讓、施用或持有；而海洛因在人體會因代謝而呈現
    嗎啡之陽性反應等情，既為眾所周知之醫學常識，亦為職務
    上所已知之事實。準此，足見被告之自白與事實相符，足堪
    採信。
二、另就事實欄一（六）部分（即移送併辦之九十四年度毒偵字
    第三四○號卷），業據被告於本院審理坦承不諱（見本院卷
    九十四年三月二十九日審判筆錄）。並據員警持搜索票如事
    實欄一（六）之扣押毒品及施用毒品之器具在卷可按（見九
    十四年毒偵字第三四○號卷第三十六頁），按該搜索票所附
    之扣押物品目錄表，雖屬被告以外之人於審判外之書面陳述
    ，屬於傳聞證據，但為公務員職務上製作之紀錄文書，依刑
    事訴訟法第一百五十九條之四第一款規定，既無不可信之情
    況，應屬傳聞法則之例外規定，自可採為證據。再者，被告
    於本院審理固辯稱：「（對於併案之犯行，你是否有同時施
    用海洛因及安非他命的情形？）有的，我都有放在一起施用
    」等語（見本院卷第九十四年三月二十九日審判筆錄第六頁
    ）。惟觀施用海洛因與安非他命本屬性質不同之毒品，且其
    吸食方式也不同，故應係分別施用，應無疑義；蓋據被告所
    供其施用海洛因之方式係將海洛因捲在香煙裡吸食，而安非
    他命係置於吸食器玻璃管中，再用火在下燒烤，而吸食其冒
    出的煙，二者吸食及施用方式均不相同，是被告執此辯稱係
    同時施用云云，乃臨訟卸責之詞，不足採信。是被告就此部
    分犯罪之自白與事實相符，實堪認定，本件事罪明確，依法
    應予論科。
三、論罪部分：
（一）按毒品危害防制條例全部條文業於九十二年六月六日三讀
      修正，於九十二年七月九日公布，依修正後同條例第三十
      六條規定「本條例自公布後六個月後施行」，是以修正後
      同條例已於九十三年一月九日施行。查被告行為在修正後
      ，應直接適用修正後同條例之規定，不生比較新舊法之適
      用問題。又海洛因及安非他命分別係毒品危害防制條例第
      二條第二項第一款、第二款所定之第一級毒品、第二級毒
      品，被告予以施用，核其所為，係犯毒品危害防制條例第
      十條第一項、第二項之施用第一級毒品罪及施用第二級毒
      品罪。又被告持有第一級毒品海洛因及第二級毒品安非他
      命係供施用，其持有第一級毒品、第二級毒品之低度行為
      分別為施用第一級毒品、第二級毒品之高度行為所吸收，
      不另論罪。
（二）另檢察官移送本院併辦之台灣基隆地方法院檢察署九十四
      年度毒偵字第三四○號（即事實欄一（六）部分），雖未
      據起訴，然此與前開已起訴事實欄一部分，有連續犯之裁
      判上一罪關係，本院自應併予審究。再者，檢察官移送本
      院併辦台灣基隆地方法院檢察署九十三年度毒偵字第三四
      四號、第二四七四號（即事實欄一（五）部分），已為原
      審併為審理，故就此併辦部分，業已重覆，然並不影響本
      案之審理範圍，併予敘明。
（三）被告先後多次施用第一級毒品海洛因及第二級毒品安非他
      命之犯行，均時間緊接，犯罪構成要件相同，顯係基於概
      括犯意為之，為連續犯，應各論以一施用第一級毒品及一
      施用第二級毒品罪，並分別加重其刑。又被告所犯上開二
      罪，犯意各別，罪名互異，應予分論併罰。
四、撤銷改判及科刑：
（一）原審以被告罪證明確，而為論罪科刑，原非無見。惟查：
　　　(1)就犯罪事實欄一（六）被告施用第一級毒品海洛因及第
      二級安非他命毒品移送本院併辦部分，與本案係連續犯之
      裁判上一罪關係，本為起訴效力所及，原審未及審理，容
      有末洽。(2)施用海洛因與安非他命二者構成要件本屬不同
      之毒品，且其吸食方式亦不相同，已如前述，二者犯意各
      別，罪名互異，應予分論併罰。然查原審認為施用第一級
      毒品與施用第二級毒品，其構成要件行為均為施用，其行
      為客體均為毒品，雖有級數之異，然具有同質性，應成立
      連續犯，僅論以連續施用第一級毒品罪並加重其刑即可云
      云，亦有未當。
（二）公訴人上訴指摘原判決不當，為有理由，自應由本院加以
      撤銷改判。爰審酌被告正值年輕，應惜時光自力經營人生
      願景，惟仍繼續施用毒品，未及時力求省悟改梅，歷經毒
      品危害防制條例所定之觀察、勒戒程序後，仍無法在戒斷
      程序中確實戒除毒害，反再有長期連續施用毒品之行為，
      顯見其已難憑己力戒斷毒癮，而有對之科以較長刑期俾利
      摒除毒害之必要，惟念其於原審到庭坦承犯行有欲改過，
      及其犯罪動機、目的、手段與造成社會潛在侵害程度等一
      切情狀，爰就其所犯二罪，如主文第二項所示之刑。並定
      其應執行刑，以示儆懲。
（三）沒收部分：按查獲之第一、第二級毒品及專供製作或施用
      第一、第二級毒品之器具，不問屬於犯人與否，均沒收銷
      燬之，此為毒品危害防制條例第十八條第一項前段定有明
      有。本件：(1)扣案之海洛因肆小包（淨重共參點參參公克
      ）、海洛因拾捌小包（淨重共伍點零伍公克）、海洛因拾
      貳小包（毛重共肆點捌公克），及海洛因殘渣袋壹小包。
      及扣案之安非他命壹小包（毛重參公克）、安非他命貳小
      包（毛重共貳點伍公克）、安非他命壹小包（毛重零點參
      參公克）、安非他命參小包（毛重共拾陸點玖公克）、安
      非他命玻璃吸食器壹個，均沒收銷燬之。(2)藍色小袋子壹
      個，係供施用海洛因或安非他命所用，且為被告所有，已
      據被告供明在卷，依刑法第三十八條第一項第二款，宣告
      沒收。
（四）不予宣告沒收部分：(1)九十三年毒偵字第九九六號偵查卷
      內，查扣被告所持有五小包海洛因，其中一小包經驗無毒
      品成分，卷附法務部調查局鑑定通知書記載之甚明。(2)九
      十三年毒偵字第一四五八號卷所查扣注射針筒一支及安非
      他命盛裝盒一個，係陳婉儀所有，並非被告所有，業據被
      告供明在卷。(3)九十三年毒偵字第二四七四號卷注射針筒
      一支，係陳婉儀所有，並非被告所有，亦經被告供明在卷
      。(4)九十四年毒偵字第三四○號卷所扣當場查扣為陳婉儀
      所有之海洛因十七點三八公克、安非他命九點八一公克、
      安非他命玻璃吸食器一個、分裝袋二包、注射針筒三支、
      電子磅秤一台，均係陳婉儀所有，並非本案被告所有，業
      經被告與陳婉儀供明在卷（見見九十四年毒偵字第三四○
      號卷第七頁、第十一頁），均不得宣告沒收，併予指明。
據上論斷，應依刑事訴訟法第三百六十九條第一項前段、第三百
六十四條、第二百九十九條第一項前段，毒品危害防制條例第十
條第一項、第二項、第十八條第一項，刑法第十一條前段、第五
十六條、第五十一條第五款、第三十八條第一項第二款，判決如
主文。
本案經檢察官劉斐玲到庭執行職務。
中　　華　　民　　國　　94　　年　　4 　　月　　12　　日
　　　　　　　　　臺灣高等法院刑事第五庭
                      審判長法　官房  阿  生
　　　　　　　　　　　　　  法　官雷  元  結
　　　　　　　　　　　　　  法　官蔡  光  治
以上正本證明與原本無異。
施用第一級毒品部分如不服本判決，應於收受送達後十日內向本
院提出上訴書狀，其未敘述上訴之理由者並得於提起上訴後十日
內向本院補提理由書（均須按他造當事人之人數附繕本）。
其餘不得上訴。
                            書記官陳  韋  杉
中　　華　　民　　國　　94　　年　　4 　　月　　15　　日
附錄：本案論罪科刑法條全文
毒品危害防制條例第十條第一項、第二項
施用第一級毒品者，處六月以上五年以下有期徒刑。
施用第二級毒品者，處三年以下有期徒刑。
